臺灣高雄地方法院刑事判決　　　　　　　95年度訴字第4357號
公　訴　人　臺灣高雄地方法院檢察署檢察官
被　　　告　乙○○
選任辯護人　薛西全律師
　　　　　　劉妍孝律師
　　　　　　邱國逢律師
上列被告因偽證案件，經檢察官提起公訴（95年度偵字第28968
號），本院判決如下：
    主  文
乙○○犯偽證罪，累犯，處有期徒刑拾月，減為有期徒刑伍月。
    事  實
一、乙○○前於民國89年間，因傷害案件，經本院以89年度易字
    第1155號判決判處有期徒刑4 月，繼經臺灣高等法院高雄分
    院以89年度上易字第1050號判決駁回上訴確定，甫於89年12
    月14日易科罰金執行完畢。詎猶不知悔改，明知其妹丙○○
    確曾於94年2 月8 日晚上8 時許，在高雄縣岡山鎮○○路47
    號前，以「下三濫」等語辱罵其弟甲○○之事實，竟基於偽
    證之犯意，先於丙○○對甲○○告訴誣告而由臺灣高雄地方
    法院檢察署檢察官以94年度偵字第28509 號偵查之案件中，
    於94年12月28日上午11時8 分許，經檢察官傳喚到庭作證並
    供前具結後，就甲○○所涉前揭誣告案情之重要關係事項，
    虛偽陳述甲○○於前揭時、地並未在場云云；復於甲○○對
    丙○○告訴公然侮辱而由本院以95年度簡上字第457 號審理
    之案件中，於95年9 月21日上午9 時40分許，經本院傳喚到
    庭作證並供前具結後，就丙○○所涉前揭公然侮辱案情之重
    要關係事項，亦虛偽陳述甲○○於前揭時、地並未在場云云
    ，均致生妨害於司法審理之正確性。
二、案經甲○○告發臺灣高雄地方法院檢察署檢察官偵查起訴。
    理  由
一、事實之認定：
    訊據被告固坦承於前揭案件偵查或審理中確曾具結證述甲○○於首揭時、地並未在場之事實，惟矢口否認有何偽證之犯
    行，辯稱：伊都是據實陳述，伊當天的確沒有看到甲○○在
    場，甲○○所提出之現場錄音帶係經過剪接、變造云云。另
    辯護人亦為被告辯護稱：告訴人甲○○所提出之錄音帶係事
    後編輯、剪接，應無證據能力云云。經查：
    (一)被告於丙○○對甲○○告訴誣告而由臺灣高雄地方法院檢
      察署檢察官以94年度偵字第28509 號偵查之案件中，確於
      94年12月28日上午11時8 分許，經檢察官傳喚到庭作證並
      供前具結後，證述甲○○於首揭時、地並未在場等語；復
      於甲○○對丙○○告訴公然侮辱而由本院以95年度簡上字
      第457 號審理之案件中，於95年9 月21日上午9 時40分許
      ，經本院傳喚到庭作證並供前具結後，亦證述甲○○於首
      揭時、地並未在場等語之事實，有臺灣高雄地方法院檢察
      署94年度偵字第28509 號94年12月28日訊問筆錄暨證人結
      文1 份（臺灣高雄地方法院檢察署94年度偵字第28509 號
      卷第11至15頁參照）及本院95年度簡上字第457 號95年9
      月21日審判筆錄暨證人結文1 份（本院95年度簡上字第45
      7 號卷第67至76頁參照）在卷可稽，且經本院勘驗偵查訊
      問錄音光碟確認無訛，有本院96年2 月12日勘驗筆錄1 份
      附卷可佐（本院本案卷第31至36頁參照），復上開各節亦
      為被告所不爭執（本院本案卷第202 頁參照），均堪認定
      確為事實。
    (二)至被告雖辯稱：伊都是據實陳述，伊當天確實沒有看到甲○○在場云云。惟查，被告與其妹丙○○、其妹婿陳澤平
      於94年2 月8 日晚上8 時許，至其母親戊○○位於高雄縣
      岡山鎮○○路47號住處大門前，因家庭糾紛與戊○○發生
      口角衝突，被告之姪子己○○見狀即撥打電話予告訴人甲○○，嗣後甲○○即趕至前揭地點，並與被告、丙○○等
      人亦發生口角爭執乙情，業據證人甲○○於本院審理中結
      證稱：伊於94年2 月8 日晚上8 時許，確實有至高雄縣岡
      山鎮○○路47號伊母親住處，於伊到達現場前4 、5 分鐘
      ，己○○打電話向伊表示被告、丙○○及陳澤平三人開車
      至伊母親住處吵鬧，所以伊才趕至伊母親住處，伊住處與
      伊母親住處距離約400 至500 公尺，伊到現場時看到被告
      、丙○○、陳澤平及伊母親在場，伊也開始用錄音筆錄音
      ，當時伊也有與被告發生爭執，伊與被告發生爭執時，丙○○站在伊左邊，伊母親站在伊右邊，被告及陳澤平在伊
      右前方，被告、陳澤平所站的位置距離伊約3 公尺，伊在
      現場停留約3 分鐘，伊至現場時被告等人已經放完鞭炮，
      之所以錄音中有鞭炮之聲音，應該是其他小孩放沖天炮的
      聲音等語明確（本院本案卷第59至62頁參照），核與證人
      戊○○於本院審理中結證稱：被告、丙○○及陳澤平於94
      年2 月8 日晚上8 時許，確有至伊住處找麻煩，挖苦伊為
      何沒有出去吃飯，為何還在這裡，大字報為何被撕掉，冥
      紙被誰掃掉，之後被告等人還準備放鞭炮，伊就用掃把阻
      止，用水桶阻擋，但被告等人還是點燃鞭炮，當時因為伊
      沒有錄音筆，所以並沒有錄音，後來己○○聽到被告等人
      講挖苦伊的話，就打電話給甲○○，甲○○才到現場，甲○○的住處距離伊住處走路約3 分鐘即可到達，甲○○到
      達現場時，被告、丙○○及陳澤平等人都還沒有離開，被
      告看到甲○○時，就說護衛來了、護衛來了，當時甲○○
      要拉伊離開，被告就表示伊為何要躲，甲○○到達現場時
      ，伊站在門前背對著房子，甲○○從伊住處左邊小路走至
      伊左邊，丙○○站在甲○○左邊，被告、陳澤平則站在伊
      右前方與伊面對面，被告所站的位置距離伊約3 公尺，所
      以伊可以聽到被告講話，當時甲○○有拿錄音筆錄音，伊
      與甲○○離開時被告等人還在，伊當天在現場有聽到旁邊
      放沖天炮的聲音，甲○○到達現場後並未與丙○○對話，
      但丙○○有對甲○○說，一天到晚拿錄音筆有什麼屁用、
      下三濫等語情節相符（本院本案卷第63至67頁參照）。
    (三)又經本院當庭勘驗告訴人所提出於前揭時、地錄音之錄音
      帶內容，其勘驗結果為：「（乙○○稱：）幹盡缺德事！
      」、「（甲○○稱：）走走走，到我那邊去！」、「（乙○○稱：）叫警察來嘛！」、「（甲○○稱：）走走走！
      」、「（乙○○稱：）幹嘛躲啊！」、「（甲○○稱：）
      哎！妳管他，走吧！」、「（乙○○稱：）對不對？你妳
      那護衛！護衛！」、「（甲○○稱：）盡量罵！盡量罵！
      準備吃牢飯！盡量罵！」、「（乙○○稱：）護衛！啊！
      我告訴你！我告訴你！」、「（甲○○稱：）你等吧！公
      共危險罪、誣告！懂不懂？等著！放火燒！有本事放火燒
      ，懂不懂？放火燒！（背景有施放沖天炮的聲音）」、「
      （丙○○稱：）一天到晚拿著錄音機，管什麼屁用啊！」
      、「（甲○○稱：）妳等著！」、「（丙○○稱：）下三
      濫！」、「（甲○○稱：）等著！」、「（丙○○稱：）
      下三濫！（背景有狗吠聲）」、「（丙○○稱：）下三濫
      嘛你！（背景有狗吠聲）」，有本院96年6 月11日勘驗筆
      錄1 份在卷可參（本院本案卷第163 、164 頁參照），亦
      與證人甲○○及戊○○前揭結證情節均互核一致，再參以
      證人丙○○亦陳稱確於94年2 月8 日晚上8 時許，在高雄
      縣岡山鎮○○路47號前出言「下三濫」等語，復核與前揭
      錄音帶錄音內容相符，足佐告訴人確曾於94年2 月8 日晚
      上8 時許，在高雄縣岡山鎮○○路47號前，並確有當場錄
      音，而丙○○出言「下三濫」等語時，告訴人與被告亦均
      同時在場等節；至證人丙○○雖辯稱「下三濫」等語係對
      其配偶陳澤平所言，然證人丙○○公然侮辱犯行已經本院
      以95年度簡上字第457 號刑事判決明確，此部分所辯即無
      可採。從而，被告辯稱：伊當天在現場未見到甲○○云云
      ，顯與事實不符，即難逕予採信為真。
    (四)再被告雖辯稱：告訴人所提出之現場錄音帶係經過剪接、
      變造云云。另辯護人亦為被告辯護稱：告訴人所提出之錄
      音帶係事後編輯、剪接，應無證據能力云云。惟查，經本
      院當庭勘驗告訴人所提出其於前揭時、地錄音之錄音帶內
      容，與證人甲○○、戊○○及丙○○結證情節一致外，其
      錄音背景聲音均相續連貫，並無經剪接或變造所造成之中
      斷或其他特殊異狀，另錄音背景聲音有狗吠聲及燃放鞭炮
      之聲音，除與案發當時為農曆年除夕夜等情相符外，亦與
      證人甲○○、戊○○及己○○證述當時有人在活動中心旁
      施放沖天炮，及鄰人確有養狗等情相符，有本院前揭96年
      6 月11日勘驗筆錄1 份在卷可參（本院本案卷第163 、16
      4 頁參照）。又被告與告訴人另於94年2 月17日及18日之
      對話錄音內容，觀諸臺灣高雄地方法院檢察署94年度偵字
      第10777 號卷第36至40頁所附之錄音譯文及被告所提出之
      錄音譯文所示（本院卷第163 頁參照），並無類似前揭94
      年2 月8 日對話內容之語句，且證人丙○○並未在場，實
      難想像告訴人如何由此剪接、變造本案對話內容之錄音，
      足見被告另辯稱：本案錄音內容可能係告訴人剪接94年2
      月17日、18日告訴人與被告間之對話內容云云，實非可採
      。再告訴人於上開錄音內容中所稱：「你等吧！公共危險
      罪、誣告！懂不懂？等著！放火燒！有本事放火燒，懂不
      懂？放火燒！」等語，係指被告於同日下午5 時許，在告
      訴人位於高雄縣岡山鎮○○路125 號住家1 樓前方灑冥紙
      、插香等行為涉犯公共危險罪嫌而言，此據證人甲○○於
      本院另案審理中結證在卷（本院95年度簡上字第457 號卷
      第65頁參照），且被告於另案以證人身份作證時亦自承確
      有至告訴人住處門前灑冥紙之行為（本院95年度簡上字第
      457 號卷第71頁參照），亦足證被告以其另於同年月17日
      至告訴人前揭住處潑灑機油，而主張告訴人前揭錄音內容
      係剪接其與告訴人於是日因潑灑機油而發生衝突之錄音內
      容云云，亦顯非可採。準此，本案雖因告訴人於前揭時、
      地用以錄音之錄音筆內原始檔案不復存在，致鑑定單位無
      從單憑告訴人由錄音筆原始檔案所拷貝之錄音帶以鑑定前
      揭錄音內容是否一貫，是否已經過剪接、編輯，有內政部
      刑事警察局95年1 月16日刑鑑字第0950006171號函1 紙在
      卷可考（臺灣高雄地方法院檢察署94年度偵續字第206 號
      卷第27頁參照），然前揭錄音內容既無任何明顯遭人變造
      、剪接所造成之背景聲音不連貫或錄音中斷之特殊異狀，
      復與證人甲○○等人於本院審理中所結證之情節一致，亦
      無任何不合常情事理之處，均已如前述，則被告空言主張
      前揭錄音內容係遭告訴人剪接、變造云云，及辯護人因此
      主張前揭錄音內容不具證據能力云云，即屬無據，要非可
      採。
    (五)又證人己○○於本院審理中雖證述：伊後來在房間內並未
      聽到甲○○、丙○○及乙○○等人爭吵的聲音等語（本院
      本案卷第171 頁參照）；然查，證人己○○之房間距離門
      口約5 公尺，且其間須經過其二舅李仲訓之房間及客廳乙
      情，業據證人己○○於本院審理中結證無訛（本院本案卷
      第171 頁參照），則證人己○○於房間內是否確能清楚聽
      悉屋外之爭吵聲音，是否確能明確辨別係何人在屋外爭吵
      ，係僅有被告、丙○○、陳澤平及戊○○等人，抑或亦包
      括告訴人在內，均實非無疑，況由證人甲○○及戊○○前
      揭結證內容及錄音內容所示，告訴人到場之目的係欲將戊○○帶離現場，是時被告點燃鞭炮及證人戊○○以掃把、
      水桶欲加以阻擋之較大規模衝突已經結束，僅剩告訴人欲
      帶走戊○○時，與被告及丙○○間所發生之零星口角爭執
      ，衡情證人己○○於回到房間後，因距離及音量等因素，
      故未能清楚聽到被告、丙○○及告訴人等人之口角聲音，
      亦難謂即與常情有違。至證人丙○○、丁○○於本院審理
      中雖均證述：當時甲○○並不在現場，並未看到甲○○出
      現云云（本院本案卷第57、68頁參照），另證人陳澤平於
      另案偵查中亦證述：並未看到告訴人云云（臺灣高雄地方
      法院94年度偵續字第206 號卷第13頁參照），及證人陳明
      和於本院另案審理中證述：甲○○並未在現場云云（本院
      95年度簡上字第457 號卷第125 至126 頁參照）；惟查，
      上開證人證述告訴人當時並未在場云云，不惟與證人甲○○、戊○○前揭結證情節迴異，亦與告訴人所提出之前揭
      錄音帶錄音內容互異，顯見渠等前揭所述與事實確有出入
      ，已難逕予據為有利被告之認定。況證人丙○○係前揭公
      然侮辱案件之被告，亦係前述誣告案件之告訴人，本案告
      訴人甲○○是否在場，關乎證人丙○○是否該當前揭案件
      公然侮辱罪之罪名，亦關係其告訴甲○○誣告之罪名是否
      成立，是於此利害關係衝突之情況下，自難期其確能立於
      中立之立場而為證述；另證人陳澤平係證人丙○○之配偶
      ，證人丁○○係證人丙○○之女兒，渠等與證人丙○○既
      係關係密切之家人，亦難期待渠等確能不受證人丙○○或
      本案被告之影響而為證述。復證人丁○○、陳明和既均自
      承當日並未在被告等人發生爭執衝突之現場，而係站在與
      現場仍有相當距離之活動中心圍牆或店家門口觀看等語（
      本院本案卷第68頁、本院95年度簡上字第457 號卷第12 7
      頁參照），則渠等當時既非處於被告等人發生衝突之現場
      ，佐以告訴人經證人己○○通知至現場後約3 分鐘即帶證
      人戊○○離開，衡情於此短暫、混亂且係夜間之情況下，
      縱該處確有燈光，然證人丁○○、陳明和是否確能清楚目
      擊、辨別告訴人有無到場，實亦非無疑，自難僅憑渠等前
      揭證述，即得驟認告訴人於前揭時、地並未到場。
    (六)綜上所述，被告前揭所辯無非事後圖卸責之詞，均非可採
      信。從而，本案事證明確，被告偽證犯行均堪予認定，均
      應依法論罪科刑。
二、論罪與科刑：
    查被告於另案檢察官偵查中及本院另案審理中，就案情有重
    要關係之事項，均於供前具結後為虛偽陳述，是核其所為，
    均係犯刑法第168 條之偽證罪。次查本件被告就同一事實，
    接續於檢察官所偵查及本院所審理之相關案件中，均為相同
    內容之不實證述，均致生妨害於司法審理此案之正確性，顯
    然係侵害同一法益，且各行為之獨立性極為薄弱，依一般社
    會健全觀念，在時間差距上，難以強行分開，在刑法評價上
    ，以視為數個舉動之接續施行，合為包括之一行為予以評價
    ，較為合理，則屬接續犯，而為包括之一罪，參諸「刑法廢
    除連續犯後，應發展接續犯之概念，對於合乎接續犯之情形
    ，認為構成單一之犯罪，以限縮數罪併罰之範圍」之立法意
    旨，本院認被告前揭二次偽證犯行，仍應論以接續犯，即僅
    成立一罪，較為合理適當。另被告於本院另案審理中具結後
    虛偽證述之偽證犯行，雖未據檢察官提起公訴，然該部分犯
    行與已起訴之部分，既有接續犯之一罪關係，已如前述，自
    應為起訴之效力所及，本院自得併予審理。復查被告前於89
    年間，因傷害案件，經本院以89年度易字第1155號判決判處
    有期徒刑4 月，繼經臺灣高等法院高雄分院以89年度上易字
    第1050號判決駁回上訴確定，甫於89年12月14日易科罰金執
    行完畢之事實，有臺灣高等法院被告前案紀錄表及本院被告
    院內索引卡紀錄表各1 份在卷可查，其於5 年內故意再犯有
    期徒刑以上之本罪，為累犯，應依刑法第47條第1 項之規定
    加重其刑。爰審酌被告犯罪之動機、目的，及其先後二次偽
    證之舉對於國家司法公正性所生損害非微，復犯後猶狡詞卸
    責，實難見確有悔意等一切情狀，量處如主文所示之刑，以
    資懲戒。末查被告本件犯罪時間為94年12月28日及95年9 月
    21日，而於被告犯罪後，中華民國96年罪犯減刑條例業於96
    年6 月15日經立法院三讀通過，並經總統府公布生效，則本
    件被告犯罪之時點既在96年4 月24日之前，且其所犯之罪核
    與中華民國96年罪犯減刑條例第2 條第1 項之規定相符，復
    無同條例第3 條之除外情事存在，自應依該條例第2 條第1
    項第3 款、第7 條之規定，減其宣告刑二分之一，並依法諭
    知其宣告刑及減得之刑。
據上論斷，應依刑事訴訟法第299 條第1 項前段，刑法第168 條
、第47條第1 項，中華民國96年罪犯減刑條例第2 條第1 項第3
款、第7 條，判決如主文。
中　　華　　民　　國　　96　　年　　8 　　月　　 7　　日
　　　　　　　　　刑事第四庭  審判長法　官　郭玫利
　　　　　　　　　　　　　　　　　　法　官  陳明呈
　　　　　　　　　　　　　　　　　　法　官　陳振嘉
以上正本證明與原本無異。
如不服本判決，應於收受送達後10日內向本院提出上訴書狀。
中　　華　　民　　國　　96　　年　　8 　　月　　7 　　日
                                    書記官  顏宗貝
附錄本判決論罪科刑之法條：
中華民國刑法第168條
於執行審判職務之公署審判時或於檢察官偵查時，證人、鑑定人
、通譯於案情有重要關係之事項，供前或供後具結，而為虛偽陳
述者，處7 年以下有期徒刑。
